【裁判字號】    98,訴,3984
【裁判日期】    981223
【裁判案由】    毒品危害防制條例
【裁判全文】
臺灣臺中地方法院刑事判決              98年度訴字第3984號
公  訴  人  台灣台中地方法院檢察署檢察官
被      告  甲○○
上列被告因毒品危害防制條例案件，經檢察官提起公訴（98年度
撤緩毒偵字第115號），本院判決如下：
    主    文
本件公訴不受理。
    理    由
一、公訴意旨略以：被告甲○○曾因施用毒品案件，經台灣台中
    地方法院檢察署檢察官提起公訴，並聲請強制戒治，刑事部
    分由本院判處有期徒刑七月，強制戒治部分則於民國92年7
    月7日執行完畢；又因施用毒品案件，經本院分別判處有期
    徒刑一年、一年五月，接續執行於96年5月22日假釋，至96
    年8月15日假釋期滿，假釋未被撤銷，視為執行完畢。仍不
    知悔改，復各基於施用第一級毒品之犯意，分別於96年10月
    20日22時許，在台中縣大甲鎮○○街69號6樓，將第一級毒
    品海洛因加水後，以注射針筒抽取該混合液注射手臂血管之
    方式，及於96年12月11日前2、3日內某時，在台中縣大安鄉
    ○○村○○○路1200巷18號住處，亦以上開方式，各施用第
    一級毒品海洛因一次。另基於施用第二級毒品之犯意，於96
    年12月11日前2、3日內某時，在台中縣大安鄉○○村○○○
    路1200巷18號住處，將第二級毒品甲基安非他命置於玻璃球
    內，以火燒烤使成煙霧狀後吸食其煙之方式，施用第二級毒
    品甲基安非他命一次，因認被告涉有毒品危害防制條例第10
    條第1項之施用第一級毒品罪及同條第2項之施用第二級毒品
    罪嫌等語。
二、按起訴之程序違背規定者，應諭知不受理之判決；並得不經
    言詞辯論為之，刑事訴訟法第303條第1款、第307條分別定
    有明文。又檢察官為緩起訴處分者，得命被告於一定期間內
    遵守或履行刑事訴訟法第253條之2第1項各款所定事項，被
    告於緩起訴期間內，有違背上揭各款之應遵守或履行事項者
    ，檢察官得依職權或依告訴人之聲請撤銷原處分，繼續偵查
    或起訴；又檢察官依刑事訴訟法第253條之3規定撤銷緩起訴
    者，應製作處分書敘述其處分之理由，並以正本送達於告訴
    人、告發人、被告及辯護人；被告接受撤銷緩起訴處分書後
    ，得於七日內以書狀敘述不服之理由，經原檢察官向直接上
    級法院檢察署檢察長或檢察總長聲請再議，刑事訴訟法第25
    3條之2第1項、第253條之3第1項第3款、第255條第1項前段
    、第2項前段、第256條之1第1項亦有明定。即被告於緩起訴
    期間內，檢察官雖得依職權或依聲請撤銷原處分，惟必須將
    撤銷緩起訴處分書送達予被告，使被告有聲明不服之機會，
    若撤銷緩起訴處分書未合法送達予被告，則再議期間無從起
    算，檢察官於撤銷緩起訴之效力確定前逕行對被告起訴，其
    起訴之程序，自屬違背規定。
三、本件被告甲○○前因毒品危害防制條例案件，經台灣台中地
    方法院檢察署檢察官於97年4月24日，以97年度毒偵字第277
    、1257號案為緩起訴處分，緩起訴期間二年，於97年5月14
    日確定。嗣檢察官於緩起訴期間內，認被告有未依規定期間
    接受採驗尿液之事實，違背刑事訴訟法第253條之2第1項第8
    款規定，依職權於98年9月7日，以98年度撤緩字第423號撤
    銷原處分等情，固有台灣台中地方法院檢察署97年度毒偵字
    第277號、1257號緩起訴處分書、98年度撤緩字第423號撤銷
    緩起訴處分書附卷可稽。惟查：
（一）送達文書，除本章有特別規定外，準用民事訴訟法之規定
      ，刑事訴訟法第62條定有明文。又民事訴訟法第138條所
      規定之寄存送達，限於不能依同法第136條及第137條規定
      行送達者，始得為之，設其送達之處所，雖原為應受送達
      人之住居所、事務所或營業所而實際上已變更者，該原住
      居所、事務所或營業所，即非應為送達之處所，自不得於
      該原處所為寄存送達（參照最高法院64年台抗字第481號
      判決意旨）。本件檢察官所為上揭撤銷緩起訴處分書，依
      卷附送達證書顯示，僅向台中縣大甲鎮○○街69號6樓被
      告前居處及台中縣大安鄉○○村○○○路1200巷18號被告
      原設籍地送達，並係於98年9月24日及98年10月22日，分
      別寄存台中縣警察局大甲分局大甲派出所、海墘派出所而
      為寄存送達。
（二）被告甲○○在本院訊問時陳稱迄未接獲上揭撤銷緩起訴處
      分書，且其戶籍地於98年9月7日即已遷至台中縣沙鹿鎮○
      ○街38巷2號之4，有被告之個人基本資料查詢結果表在卷
      足憑。又被告在前開緩起訴期間至台灣台中地方法院檢察
      署報到接受採尿檢驗，填載執行緩起訴毒品減害綜合情狀
      報告表，於97年5月14日以前（含該次），雖均填寫送達
      地址為台中縣大甲鎮○○街69號6樓，但至98年3月27日起
      即填寫送達地址為台中縣大甲鎮○○路140巷158號，至98
      年7月6日則變更為台中縣大甲鎮○○路263號（居住地址
      為台中縣梧棲鎮○○路106號6樓），被告於本院訊問時亦
      供稱98年9、10月份開始住在台中縣沙鹿鎮○○街38巷2號
      之4，之前在梧棲鎮○○路106號6樓住了半年多，台中縣
      大甲鎮○○路263號係伊母親住處，台中縣大甲鎮○○街
      29巷6樓為伊母親以前住處，台中縣大安鄉○○○路1200
      巷18號係伊祖母以前住處，於二年前出售等語，可知本件
      檢察官撤銷緩起訴時，台中縣大甲鎮○○街69號6樓並非
      被告實際居住地，台中縣大安鄉○○村○○○路1200巷18
      號亦非被告設籍地，上揭撤銷緩起訴處分書對該二地址所
      為寄存送達，顯非合法，自不生送達效力。
四、綜上所述，檢察官上揭撤銷緩起訴處分書，既未合法送達予
    被告，不生送達效力，被告對之再議期間無從起算，上揭撤
    銷緩起訴處分不發生確定之效力，檢察官在上揭撤銷緩起訴
    確定前，對被告施用第一、二級毒品犯行逕行起訴，其起訴
    之程序違背規定，且無從補正，依前開說明，自應諭知不受
    理之判決，並不經言詞辯論為之。
據上論斷，應依刑事訴訟法第303條第1款、第307條，判決如主
文。
中    華    民    國    98    年    12    月    23    日
                  刑事第二庭  審判長法  官  曾佩琦
                                    法  官  郭德進
                                    法  官  鍾堯航
以上正本證明與原本無異。
如不服本判決應於收受判決後10日內向本院提出上訴書狀，並應
敘述具體理由；其未敘述上訴理由者，應於上訴期間屆滿後20日
內向本院補提理由書（均須按他造當事人之人數附繕本）「切勿
逕送上級法院」。
                                    書記官  吳淑願
中    華    民    國    98    年    12    月    23    日


司法院資訊處製作；財團法人民間司法改革基金會備份。
